【裁判字號】    89,訴,62
【裁判日期】    900807
【裁判案由】    業務過失致死
【裁判全文】
臺灣澎湖地方法院刑事判決                            八十九年度訴字第六二號
    公  訴  人  臺灣澎湖地方法院檢察署檢察官
    被      告  乙○○
    選任辯護人  許文贊
右列被告因業務過失致死案件，經檢察官提起公訴（八十九年度偵續字第四號），本
院判決如左：
    主      文
乙○○無罪。
    理      由
一、公訴意旨如附件所載。
二、被告乙○○固坦承其有於民國八十八年十月四日夜間九時許，接獲欲其駕駛直昇
    機前往澎湖縣望安鄉搭載陳惠娜至馬公機場之通知，遲至同日夜間十一時許，其
    始執行上開後送任務之事實，惟矢口否認有何業務過失致人於死之犯行，辯稱：
    當天氣象局業已對澎湖地區發出颱風警報，而望安機場夜間導航設備不足，復無
    法提供足夠天候資料，伊參酌其當日晚間六時許自臺灣飛往馬公時，已遭遇嚴重
    亂流，無法安全駕駛之情節，為安全起見，才延遲執行任務，並無過失等語。
三、按犯罪事實應依證據認定之，無證據不得推定其犯罪事實，又被告犯罪不能證明
    者，應為無罪之諭知，刑事訴訟法第一百五十四條、第三百零一條第一項分別定
    有明文。又刑法上過失不純正不作為犯之成立要件，係居於保證人地位之行為人
    ，因怠於履行其防止危險發生之義務，致生構成要件之該當結果，始足當之，此
    有最高法院八十三年度台上字第四四七一號判決意旨可資參照。
四、公訴人認被告涉有上開犯行，無非以：依馬公機場風向、風速之天氣資料、證人
    丙○○之證詞，足認該日夜間九時許之天候已適宜飛行；及證人蔡興周、吳文智
    醫師證稱：如陳惠娜能在發病後一至二小時內，送由設備較完善之醫院急救，其
    存活機率較高等語，認被告在判斷是否適宜飛行之事項上有過失，並致陳惠娜死
    亡。經查：
（一）查民用航空器夜間緊急救護傷患時，須依交通部民用航空局頒布之「民用航空
      器夜間緊急任務目視飛航作業須知」辦理，是本件是否適宜飛行，應斟酌上開
      須知各要點辦理。而上開須知第三點、第五點已明定「夜間目視飛航之起降場
      地應以民用航空局核定者為限；夜間目視飛航起降場地之天氣標準為：地面能
      見度五公里、雲幕高一千五百呎；在無氣象報告之起降場地應按飛航規則之目
      視飛航天氣最低標準實施」等情，又參酌證人即望安機場前主任丙○○本院審
      理時證稱：望安機場因設備不足，只能提供風向、風速之天氣資料，且該機場
      並非經主管機關核定之起飛機場，伊本人亦非專業氣象人員；決定飛機是否適
      宜飛行，地面能見度、雲幕高、雲之種類、大氣壓力等因素均很重要，是以是
      否適合飛行，仍應由飛行員做綜合判斷等語，是以，決定機場天候是否適合直
      昇機於夜間起飛降落之因素，除應考慮風向、風速外，尚應綜合地面能見度、
      雲幕高、大氣壓力等情為綜合判斷。從而，公訴人依馬公機場風向、風速之天
      氣資料，及證人丙○○於偵查中證稱當時風向、風速均在標準內之證詞，逕認
      該日夜間九時許之天候已適宜飛行，尚嫌速斷，本院自有再予深究之必要。
（二）依澎湖縣望安鄉將軍村衛生室蔡興周醫師所製作之就診摘要，已顯示當日衛生
      室亦曾聯絡保七總隊警艇、「光正輪」運送陳惠娜前往馬公急救，惟上開船隻
      因海上颱風警報無法成行等情，上開船隻既無法安全航行，當日天氣確係惡劣
      ，應堪認定；又依空軍第七基地天氣中心函覆本院之天氣資料顯示：馬公機場
      該日晚間六時至八時之天氣，並未達夜間目視飛航起降標準，有該中心（九０
      ）雲扶字第一０八九函附卷可稽，因而被告辯稱：伊於該日晚間六時許，自臺
      灣飛往馬公時，遭遇嚴重亂流，無法安全駕駛一節，亦堪予以採信。又參酌證
      人即馬公航空站航務組組長甲○○本院審理時證稱：望安機場與馬公機場相距
      十浬，是馬公機場之天氣資料僅可供作望安機場是否適合飛行之參考等語，及
      證人丙○○證述望安機場無法提供地面能見度、雲幕高等天氣資料之情，足認
      在該地天氣確係惡劣，望安機場無法提供足夠之天氣資料，且附近馬公機場該
      日晚間六時至八時之天氣，並未達夜間目視飛航起降標準之情形下，本件是否
      適宜飛行，應由飛行員即被告綜合所有情狀決定。另觀諸澎湖縣衛生局與德安
      航空公司所簽訂之「澎湖縣救護直昇機後送計劃合約書」第四條第二款之規定
      「直昇機飛行人員應按甲方（即澎湖縣衛生局）指定之時間地點飛行路線載運
      甲方所指定之乘客及隨行裝備，但遇有關飛行安全問題時，應由飛行人員決定
      ，甲方應遵從其決定，飛行人員應決定天氣之適宜與否，乘客之人數隨行裝備
      、飛機之高度與速度，並應決定飛機之安全降落地點，在做此決定之時，飛行
      人員應考慮甲方之需要情形。」，亦認飛行安全問題應由飛行員即被告決定甚
      明。被告在此天候惡劣，天氣數據資料不足，無法預料是否能安全駕駛之情形
      下，實無期待其有冒其生命危險執行後送任務之可能性。因而，被告於當日九
      時許接獲通知後，做出無法立即執行飛行任務之決定，實難予以苛責。
（三）再者，本件亦應考慮被告是否有履行直昇機後送、防止陳惠娜死亡之義務。而
      本件唯一可能構成被告有履行上開義務之原因，應係澎湖縣衛生局與德安航安
      公司契約之約定。查上開契約第四條第二款已明定，飛行安全問題由飛行人員
      決定，是被告在天候惡劣，天氣數據資料不足、無法預料是否能安全駕駛之情
      形下，依契約解釋，亦應無執行直昇機後送任務之義務甚明，從而，被告自難
      構成刑法上不純正不作為之過失犯。綜上所述，於本件情形，實難期待被告有
      冒其生命危險執行直昇機後送任務之可能性，且被告亦無履行防止危險發生之
      義務，自難構成刑法上不純正不作為之過失犯。此外，復查無其他積極證據足
      認被告有何上開犯行，依前揭說明，自應為被告無罪之諭知。
據上論斷，應依刑事訴訟法第三百零一條第一項，判決如主文。
本案經檢察官葉麗琦到庭執行職務。
中    華    民    國      九十      年      八      月        七        日
                            臺 灣 澎 湖 地 方 法 院 刑 事 庭
                                  法    官  李     宛     玲
右正本證明與原本無異。
如不服本判決，應於判決送達後十日內，向本院提出上訴狀（須附繕本）。
中    華    民    國      九十      年      八      月        八        日
                                  書 記 官  劉     竹     苞


司法院資訊處製作；財團法人民間司法改革基金會備份。
